最高法院刑事判決　　　　　　　　　　　　　　　九十一年度台上字第五四○○號
　　上　 訴　 人　台灣高等法院台中分院檢察署檢察官
　　上訴人即被告　甲○○即陳.
右上訴人等因被告偽造有價證券案件，不服台灣高等法院台中分院中華民國八十九年
七月十一日第二審判決（八十八年度上訴字第一七九六號，起訴案號：台灣台中地方
法院檢察署八十七年度偵字第一七五七八號），提起上訴，本院判決如左：
    主  文
原判決撤銷，發回台灣高等法院台中分院。
    理  由
本件原判決認定被告甲○○（已於民國九十一年六月十日改名為陳科宏）與郭起發、
金仲坤（該二人均經一審法院判決有罪確定），均明知渠等無自行填寫或授權他人填
寫如原判決附表所示賈佩瑜等人所有之空白支票十一紙，連同其他不詳姓名者所有空
白人頭支票共計六十餘紙之金額及發票日欄之權利，竟共同基於意圖供不特定人行使
之用，而與購買該等支票之不詳姓名者，共同偽造有價證券之概括犯意聯絡，由甲○
○先於民國（下同）八十七年六月間，利用報紙刊登廣告方式，以行動電話0000
00000號為聯絡工具，而以每張新台幣（下同）一千元至四千五百元不等之價格
，販賣已蓋有印文之來源不明之如原判決附表所示空白支票十一紙，連同其他不詳姓
名者所有共計六十餘張之空白人頭支票（俗稱芭樂票）予郭起發，再由郭起發自八十
七年六月十五日起，利用報紙刊登廣告之同一方式，以行動電話000000000
0號及呼叫器0000000000號為聯絡工具，與金仲坤共同將前揭所購得來源
不明之空白人頭支票，連續以每張二千五百元至八千元不等之價格轉售予不詳姓名者
共計五十餘張，再由該等不詳姓名之買受人，於不詳時、地，自行分別在前開空白人
頭支票上填寫發票日及金額偽造有價證券後，供週轉或購買貨品之用，而行使該等偽
造之有價證券。嗣郭起發及金仲坤於八十七年八月十七日上午十一時四十分許，在台
中市○○○路與文心南一路口，擬再販售前揭空白人頭支票乙紙予張慈慧時，為警當
場查獲，並扣得其等所有供犯罪所用如原判決附表一所示賈佩瑜等人所有之空白人頭
支票十一紙，而查悉上情等情，因而撤銷第一審關於被告部分之判決，仍論處被告共
同連續意圖供行使之用而偽造有價證券罪刑，固非無見。
惟查：(一)偽造之有價證券，不問屬於犯人與否，沒收之。此觀刑法第二百零五條規定
自明。原判決認定被告與郭起發、金仲坤及其他買受空白支票之不詳姓名者，基於犯
意聯絡及行為分擔，共同偽造支票五十餘張而為行使等情，竟未查明認定該五十餘張
偽造支票之發票日期、金額、發票人等詳情，且未依刑法第二百零五條規定將該五十
餘張偽造之支票宣告沒收，顯有應於審判期日調查之證據而未予調查以及判決適用法
則不當之違誤。(二)刑法第五十九條之酌量減輕其刑，必於犯罪之情狀，在客觀上足以
引起一般同情，認為宣告法定最低度刑期猶嫌過重者始有其適用（五十一年台上字第
八九九號判例意旨參照）。原判決認定被告與郭起發、金仲坤等人勾串，販賣空白支
票予他人偽造成支票五十餘張行使等情，則顯見被告犯罪情節並非輕微，且其於偵審
中並未坦承犯行，足見其犯罪後態度不佳，原判決遽認其犯罪情狀在客觀上足以引起
一般同情，依刑法第五十九條規定酌量減輕其刑，亦有適用法則不當之違誤。以上或
為上訴人等上訴意旨所指摘，或為本院得依職權調查之事項，應認原判決有撤銷發回
更審之原因。
據上論結，應依刑事訴訟法第三百九十七條、第四百零一條，判決如主文。
中      華      民      國    九十一    年      九      月    二十六    日
                              最高法院刑事第十一庭
                                  審判長法官  呂  潮  澤
                                        法官  白  文  漳
                                        法官  陳  世  雄
                                        法官  孫  增  同
                                        法官  林  開  任
      右正本證明與原本無異
                                              書  記  官
中      華      民      國    九十一    年      九      月     三十     日
